【裁判字號】    97,交易,489
【裁判日期】    970926
【裁判案由】    過失傷害
【裁判全文】
臺灣臺北地方法院刑事判決             97年度交易字第489號
公  訴  人  臺灣臺北地方法院檢察署檢察官
被      告  甲○○
上列被告因過失傷害案件，經檢察官聲請簡易判決處刑（97年度
調偵字第387 號），本院臺北簡易庭認不宜以簡易判決處刑（97
年度北交簡字第1161號），移送前來由本院改依通常程序審理並
判決如下：
    主  文
甲○○因過失傷害人，處拘役肆拾日，如易科罰金，以新台幣壹
仟元折算壹日。
    事  實
一、甲○○於民國96年7 月29日清晨，駕駛車牌GGQ-215 號普通
    重型機車，由臺北市萬華區光復橋下迴轉道由西往東方向行
    駛，於同日清晨5 時20分許，行經同市區○○路○ 段281 巷
    口時，應注意支線道車應讓幹線道車先行，而依當時天候晴
    、日間自然光線、市區○○○○路面、無缺陷及障礙物等情
    形，並無不能注意之情況，竟疏未注意及此，而與同市區○
    ○○路○ 段北往南方向直行、當時於行經閃光號誌路口未減
    速慢行而由乙○○所駕駛車牌N2F-916 號普通重型機車發生
    擦撞，乙○○因而人車倒地，受有下顎骨骨折之傷害。甲○
    ○於肇事後，在未被有偵查犯罪職權之機關或公務員知悉犯
    罪行為前，不逃避裁判，當場承認為肇事人，自首而接受裁
    判。
二、案經被害人乙○○訴由臺北市政府警察局萬華分局報告臺灣
    臺北地方法院檢察署檢察官偵查後聲請簡易判決處刑。
    理  由
一、經本院訊問後，被告甲○○雖坦承於前述時間、地點騎車與
    告訴人乙○○所騎機車發生碰撞，告訴人因此受有傷害等情
    ，惟矢口否認有何公訴意旨所指之犯行，並辯稱：伊沒有闖
    紅燈也沒有騎快車，因為係要從橋下直行，當時機車已快過
    馬路，所以無法禮讓，伊即無過失責任云云。
二、經查：
  (一)被告於前述時間騎乘車牌號碼GGQ-215 號普通重型機車行經
    前述地點時，與告訴人乙○○所騎機車發生碰撞，造成告訴
    人受有下顎骨骨折之身體傷害等情，有道路交通事故現場圖
    、談話紀錄表、調查報告表、現場照片及台大醫院診斷證明
    書等件在卷可證，且為被告所不爭執，顯見告訴人所受傷害
    與本件交通事故有因果關係。
  (二)被告於警詢時供稱：「肇事前我車沿光復橋迴轉道由西向東
    欲往281 巷直行，行經該路口中間時，有聽見一部機車時速
    很快行駛而來，當我欲轉頭察看時，我車右側車頭就遭撞擊
    而肇事... 我車時速約10公里」等語（偵卷第38頁），於偵
    訊時亦供稱：「... 經過西園路的光復橋下時，我正要過馬
    路時，就跟告訴人發生車禍... 當時我慢慢騎，我不知道對
    方有沒有看到... 路口沒有紅綠燈，好像橋上有閃紅燈」等
    語（偵卷第25頁）；而告訴人亦於偵訊時結證稱：「我早上
    騎車要去運動，我走到光復橋下... 我要直行，快過十字路
    口281 巷口時，就被對方撞到，對方從我左後方衝出去，撞
    到我機車左後方，我就往前滑行，人也飛出去... 我的路口
    閃黃燈，對方路口閃紅燈」等語（偵卷第23頁）。又被告駕
    車所行駛之西園路281 巷在該路口設有閃紅燈、告訴人駕車
    所行駛之西園路2 段在該路口設有閃黃燈，亦有道路交通事
    故現場圖、現場照片等件在卷可稽。綜此，顯見被告在駕車
    行經系爭路口時，並未停車再開；而告訴人駕車行經系爭路
    口時，亦有未減速慢行之情形。
  (三)按「汽車行駛至交岔路口，其行進、轉彎，應依下列規定：
    二、行至無號誌或號誌故障而無交通指揮人員指揮之交岔路
    口，支線道車應暫停讓幹線道車先行。未設標誌、標線或號
    誌劃分幹、支線道者，少線道車應暫停讓多線道先行；車道
    數相同時，轉彎車應暫停讓直行車先行；同為直行車或轉彎
    車者，左方車應暫停讓右方車先行。但在交通壅塞時，應於
    停止線前暫停與他方雙向車輛互為禮讓，交互輪流行駛」，
    道路交通安全規則第102 條第1 項第2 款定有明文。再按「
    特種閃光號誌各燈號顯示之意義如左：一、閃光黃燈表示『
    警告』，車輛應減速接近，注意安全，小心通過。二、閃光
    紅燈表示『停車再開』，車輛應減速接近，先停止於交岔路
    口前，讓幹道車優先通行後認為安全時，方得續行」、「各
    種閃光號誌之佈設原則如左：三、特種閃光號誌設於交岔路
    口者，其設置方式與行車管制號誌同。幹道應設置閃光黃燈
    ，支道應設置閃光紅燈。設於肇事路段中者，宜於將近之處
    設置閃光黃燈」，道路交通標誌標線號誌設置規則第211 條
    第1 項第1 款、第2 款、第224 條第1 項第3 款分別定有明
    文。查被告行經在其行向設有閃光紅燈之肇事路段時，未先
    停止於交叉路口前，讓幹道上之告訴人機車優先通行後認為
    安全時才續行，且當時係晴天，日間自然光線，該路段為鋪
    設柏油乾燥、無障礙物之路面，視線良好，亦無不能注意之
    情事，則被告駕車即有過失甚明；又告訴人行經在其行向設
    有閃光黃燈之肇事路段時，未減速接近，注意安全、小心通
    過，則告訴人駕車亦有過失甚明。而臺北市車輛行車事故鑑
    定委員會鑑定意見書亦同此認定。
  (四)綜上所述，由告訴人之證稱、被告之供稱、道路交通事故現
    場圖、談話紀錄表、調查報告表、現場照片、行車事故鑑定
    委員會鑑定書及診斷證明書等補強證據，足證被告確有過失
    傷害之犯行，被告所辯無非係卸責之詞，不足採信。是本件
    事證明確，被告犯行堪以認定，應予依法論科。
三、核被告所為，係犯刑法第284 條第1 項前段之過失傷害罪。
    而犯人在犯罪未發覺之前，向該管公務員告知其犯罪，而不
    逃避接受裁判，即與刑法第62條規定自首之條件相符，不以
    言明「自首」並「願受裁判」為必要（最高法院63年台上字
    第1101號著有判例意旨可資參照）。本件被告事後雖否認犯
    行，惟於肇事後，在未被有偵查犯罪職權之機關或公務員知
    悉犯罪行為人前，即以行動電話報警處理，於臺北市政府警
    察局萬華分局交通分隊員警前往現場處理時，復當場承認為
    肇事者，此有交通事故肇事人自首情形紀錄表在卷可證，顯
    見被告已向該管公務員申述犯罪事實，而不逃避裁判，已合
    於刑法第62條前段所定對於未發覺之犯罪自首而接受裁判之
    要件，應依該條規定減輕其刑。爰審酌：(一)被告係國中畢業
    之學歷，以在市場從事搬運工為業，依其年齡之受教育之程
    度，智識程度非高；(二)當時天氣晴、日間自然光線、路面乾
    燥、無缺陷或障礙物、視距良好等情形，並無不能注意之情
    事，被告駕車時已聽聞肇事路口有告訴人所駕機車經過，卻
    未停車再開，致跟與有過失之告訴人所駕機車發生撞擊，顯
    見被告違反義務之程度非輕；(三)被告所為造成告訴人受有下
    顎骨骨折之身體傷害，危害嚴重；(四)被告於警詢、偵訊及本
    院審理時均未能坦承犯行，且迄未與告訴人達成和解之犯後
    態度等一切情狀，量處如主文所示之刑，並諭知易科罰金之
    折算標準。
據上論斷，應依刑事訴訟法第284 條之1 、第299 條第1 項前段
，刑法第284 條第1 項前段、第62條前段、第41條第1 項前段，
刑法施行法第1 條之1 ，判決如主文。
本案經檢察官簡逸薇到庭執行職務。
中    華    民    國    97    年    9     月    26    日
                            交通法庭法  官  林孟皇
本正本證明與原本無異。
如不服本判決，應於判決送達後10日內向本院提出上訴狀（應抄
附繕本）。告訴人或被害人如對於本判決不服者，應具備理由請
求檢察官上訴，其上訴期間之計算係以檢察官收受判決正本之日
期為準。
                                    書記官  楊雅鈞
中    華    民    國    97    年    9     月    26    日
附錄本案論罪科刑法條全文：
中華民國刑法第284 條（過失傷害罪）
因過失傷害人者，處六月以下有期徒刑、拘役或五百元以下罰金
，致重傷者，處一年以下有期徒刑、拘役或五百元以下罰金。
從事業務之人，因業務上之過失傷害人者，處一年以下有期徒刑
、拘役或一千元以下罰金，致重傷者，處三年以下有期徒刑、拘
役或二千元以下罰金。


司法院資訊處製作；財團法人民間司法改革基金會備份。
